臺灣屏東地方法院民事判決
110年度簡上字第135號
上  訴  人  楊善崴  
被 上訴 人  邱芳婷  
訴訟代理人  孫安妮律師
上列當事人間請求損害賠償事件，上訴人對於中華民國110年11
月10日本院潮州簡易庭110年度潮簡字第659號第一審判決提起上
訴，本院於111年7月6日言詞辯論終結，判決如下：
    主      文
上訴駁回。
第二審訴訟費用由上訴人負擔。
    事實及理由
一、上訴人於原審起訴主張：被上訴人於民國109年3月27日向臺
    灣橋頭地方法院對上訴人起訴（該院109年度訴字第710號，
    下稱前案），起訴狀內容略謂上訴人與被上訴人之前夫宋忠
    霖有逾越一般社交程度之交往，復於同年1月間以手機簡訊
    騷擾被上訴人，不法侵害被上訴人基於配偶關係之身分法益
    云云。被上訴人故意散佈上開不實事項，使不特定多數人對
    上訴人產生負面印象，認為上訴人破壞被上訴人之婚姻，而
    貶抑上訴人之人格及社會評價，侵害上訴人之名譽權，致上
    訴人精神上痛苦不堪，上訴人之夫李承翰亦因此誤解上訴人
    為宋忠霖之外遇對象，而與上訴人離婚，上訴人得依民法第
    184條第1項、第195條第1項規定，請求被上訴人加計法定遲
    延利息賠償新台幣（下同）50萬元，以資慰藉等語，並聲明
    ：㈠被上訴人應給付上訴人50萬元，及自起訴狀繕本送達翌
    日起至清償日止，按週年利率百分之5計算之利息。㈡上訴人
    願供擔保請准宣告假執行。
二、原審依上訴人所訴之事實，認上訴人之訴在法律上顯無理由
    ，依民事訴訟法第249條第2項第2款規定，不經言詞辯論即
    逕以判決駁回上訴人之訴及假執行之聲請。上訴人聲明不服
    ，提起上訴，上訴意旨略以：上訴人與宋忠霖僅為哥兒們，
    並無曖昧情事，被上訴人於前案主張之事實，並非上訴人所
    為，被上訴人之行為確已侵害上訴人之名譽權等語，於本院
    聲明：㈠原判決廢棄。㈡被上訴人應給付上訴人50萬元，及自
    起訴狀繕本送達翌日起至清償日止，按週年利率百分之5計
    算之利息。被上訴人則以：被上訴人對被上訴人之起訴，原
    屬訴訟權之正當行使，於前案所提出之證物亦非出於偽造或
    變造，且上訴人侵害被上訴人基於配偶關係之身分法益，業
    經前案判決命其應給付被上訴人15萬元本息確定，則被上訴
    人自未不法侵害上訴人之名譽權，上訴人請求被上訴人負侵
    權行為損害賠償責任，洵屬無據等語，於本院聲明：上訴駁
    回。
三、下列事項，有戶籍資料附卷可稽，並經調閱臺灣橋頭地方法
    院109年度訴字第710號民事事件卷宗查明無訛，堪認為真實
    ：
  ㈠被上訴人於103年1月3日與宋忠霖結婚，於109年3月16日調解
    離婚。
  ㈡上訴人於104年3月11日與李承翰結婚，於109年6月16日兩願
    離婚。
  ㈢被上訴人主張宋忠霖與上訴人共同侵害被上訴人基於配偶關
    係之身分法益，對宋忠霖與上訴人起訴請求損害賠償，經臺
    灣橋頭地方法院以109年度訴字第710號民事判決宋忠霖與上
    訴人應連帶給付被上訴人15萬元本息，已告確定（即前案）
    。
  ㈣被上訴人於前案之起訴狀如原審卷第15至21頁所示。
四、本件爭點為：
  ㈠被上訴人於前案之訴訟行為，有無不法侵害上訴人之名譽？
  ㈡上訴人請求之慰撫金數額，是否相當？ 
五、本院判斷如下：　　
　㈠⒈按因故意或過失，不法侵害他人之權利者，負損害賠償責任
      。故意以背於善良風俗之方法，加損害於他人者亦同，民
      法第184條第1項前段、後段定有明文。是侵權行為之成立
      ，應具備行為不法、行為與損害間有因果關係等客觀要件
      ，及行為人有故意或過失等主觀要件，始能成立。所謂不
      法，係指無阻卻違法之情形而言，若權利之行使不違反公
      共利益，或以損害他人為主要目的者，縱加損害於他人，
      在未逾越正當權利行使之範圍內，亦不負侵權行為賠償責
      任。
　　⒉次按人民之訴訟權，包括提起民事訴訟、刑事告訴、暨聲
      請民事保全程序等，乃受憲法第16條所保障，倘人民權益
      遭受侵害或有侵害之虞，均得藉由法律程序以求救濟、預
      防。而訴訟之本質原含訟爭對立性，藉由雙方攻擊、防禦
      之往來過程，以發現訴訟上之真實，倘過於箝制訴訟中之
      言論，難期訴訟權之完整行使。故除訴訟案件當事人於訴
      訟程序中，故意就與本案爭訟無關之事實，虛構陳述詆毀
      他人，侵害他人之名譽，而為法所不許外，若當事人就訴
      訟事件之爭點，為說明其請求及抗辯之事實為正當，而為
      攻擊防禦之陳述，非就與爭點毫無關聯之情事任意指摘，
      應認未逾行使正當訴訟攻防之合理範圍。縱使因此影響他
      人之名譽，亦屬當事人在訴訟程序中合法權利之行使，尚
      非不法侵害他人之名譽權。
　　⒊經查：被上訴人於前案對宋忠霖與上訴人起訴，主張上訴
      人於被上訴人與宋忠霖之婚姻關係存續期間與宋忠霖交往
      ，復以電話、簡訊騷擾被上訴人及被上訴人之姊，並傳送
      上訴人與宋忠霖出遊之照片，及上訴人之驗孕棒、產檢超
      音波、孕婦健康手冊封面照片予上訴人，而侵害被上訴人
      基於配偶關係之身分法益等節，經被上訴人於前案提出手
      機簡訊截圖、來電紀錄截圖、上訴人臉書貼文為證（見前
      案審訴字卷第19至33、47至105頁）。前案於審理後，認
      被上訴人基於配偶關係之身分法益，已因宋忠霖與上訴人
      之行為而受有侵害，並判決宋忠霖與上訴人應連帶給付被
      上訴人15萬元本息確定，有如前述，堪認被上訴人於前案
      之起訴尚非全無理由，所提出之攻擊防禦方法暨證物亦非
      虛構，而屬可採。被上訴人於前案之訴訟行為，既無逾越
      行使訴訟攻防合理範圍之情事，乃訴訟權之正當行使，即
      無不法可言，縱上訴人之名譽因而受有損害，被上訴人仍
      不負侵權行為賠償責任。
　㈡被上訴人於前案之訴訟行為，並未不法侵害上訴人之名譽，
    業據前述，本件其餘爭點自無再予審究之必要。
六、綜上所述，本件上訴人依侵權行為法律關係，請求被上訴人
    給付其50萬元本息，為無理由，不應准許。原審為上訴人敗
    訴之判決，核無不合，上訴論旨指摘原判決不當，求予廢棄
    改判，為無理由，應予駁回。
七、據上論結，本件上訴為無理由，依民事訴訟法第436條之1第
    3項、第385條第1項前段、第449條第1項、第78條，判決如
    主文。
中　　華　　民　　國　　111 　年　　7 　　月　　27　　日
                  民事第二庭    審判長法　官　凃春生
                                      法　官　林昶燁
                                      法　官　李珮妤
正本係照原本作成。
本判決不得上訴。　
中　　華　　民　　國　　111 　年　　7 　　月　　27　　日
                                      書記官  劉毓如